---
title: "Quantos o Brasil 'matou por Covid' ou 'salvou da Covid'?"
author: "Mário Rutman"
date: ""
output: 
  html_document:
    highlight: espresso
    theme: united
---
#### `r paste("Atualizado em", format(Sys.time(), '%d-%b-%Y %H:%M'))`

```{r setup, include=FALSE}
library(tidyverse)
library(readr)
library(lubridate)
library(forcats)
library(DT)
library(glue)


Sys.setlocale(category = "LC_ALL")
options(scipen = 999)

# Carregando os dados no chunk global para poder ser compartilhada com todos usuários.

# Lendo os arquivos necessários.
mort_pop_tidy <- readRDS("mort_pop_tidy.rds")
obitos_por_covid_brasil <- readRDS("obitos_por_covid_brasil.rds")

# Número de mortos total.
numero_de_mortos_brasil <- mort_pop_tidy %>%
  dplyr::filter(pais == "Brazil") %>% 
  dplyr::select(mortes) %>% 
  dplyr::pull() %>% 
  prettyNum(big.mark = ".")
  

# Mortes por Covid no Brasil/todos países.
mortes_brasil <- mort_pop_tidy %>% 
  dplyr::filter(pais == "Brazil") %>% 
  dplyr::select(resultado) %>%
  dplyr::mutate(resultado = round(resultado, 0)) %>% 
  prettyNum(big.mark = ".")
  


# Baixando a fonte Ubuntu.
library(showtext)
# Loading Google fonts (https://fonts.google.com/)
font_add_google("Ubuntu", "ubuntu")

# Automatically use showtext to render text
showtext_auto()
```
## {.tabset .tabset-pills}
### __1. Dever de casa.__ 
>### Não há mistério ou fórmula secreta. Se um aluno lê e escreve muito terá boas notas em Redação. Se faz exercícios de Matemática, se sairá bem na matéria. Quando faz os deveres de casa com afinco, fica acima da média. Se é relapso, abaixo.  Com a pandemia de Covid ocorre o mesmo. Se o país faz isolamento social, vacina, higieniza as mãos e usa máscara, a pandemia será atenuada, do contrário, mais luto do que o esperado.

### __2. Morre-se de Covid de 2 maneiras.__
>#### Quando se classifica como pandemia  o rápido contágio de uma doença, fica subentendida a grande proporção do fenômeno e dos atingidos. Inevitalvemente os resultados serão funestos.
#### Porém, mesmo diante de tal tragédia, a forma com reagem os países faz muita diferença. Podem atenuá-la ou agravá-la. Por isso entendo que morre-se de Covid de 2 maneiras.
#### Do total de mortes uma parte é "de Covid", quando somos atingidos de forma letal pelo vírus; o restante é por exposição desnecessária à Covid, quando o país não promove suficientemente as medidas para diminuir a circulação do vírus. Neste caso o país "matou por Covid".
#### É importante observar que também um país pode "salvar da Covid", na medida em que reduz a velocidade de propagação do vírus.  
#### É possível calcular quantos são salvos da Covid ou, por relapsia, sacrificados.

### __3. Modo de calcular número de salvos ou mortos.__
#### A linha que vou traçar para qualificar e quantificar a ação de um país em relação à pandemia é a media do conjunto de mortes por milhão de uma região. 
#### O valor da diferença entre esta linha e o número de mortes por millhão de um país da mesma região nos permitirá calcular se houve resgate de vidas que se perderiam ou mortes por incompetência do país. O modo de calcular ficará claro por meio dos exemplos abaixo.
#### Se na região R a media das mortes por milhão é 40 pessoas e no país X (da mesma região) morreram 35 pessoas por milhão então X salvou 5 pessoas por milhão $(40-35=5)$. 
#### Se no país Y, da região R, morreram 53 pessoas por milhão, então Y matou 13 por milhão $(40-53=-13)$. O resultado negativo indica que o país matou por Covid.
#### Se a população de X é 122.256.236 então direi que X "salvou da Covid" 611 pessoas $(5*122.256.236/1.000.000=611)$. 
#### Quanto a Y, cuja população é de 2.785.040, direi que "matou por Covid" 36 pessoas $(13*2.785.040/1.000.000=36)$ . 


### __4. Salvos ou mortos de todos países.__
>### Faleceram no Brasil `r numero_de_mortos_brasil` pela Covid. Deste total, o país é responsável por `r mortes_brasil`, são os que foram "mortos por Covid".

```{r, echo=FALSE, message=FALSE, fig.height=4, fig.width=9}

mort_pop_tidy %>% 
  select(continente, pais, mortes, media_mortos_por_milhao, mortes_por_milhao, dif_media_mortes_por_milhao, matou_ou_salvou, resultado) %>% 
  datatable(filter = 'top', 
            caption = htmltools::tags$caption(
    style = 'caption-side: bottom; text-align: right;',
    'fonte:', htmltools::em('https://www.worldometers.info/coronavirus/#countries')),
              rownames = FALSE, class = 'cell-border stripe',
              colnames = c("Continente", "País", "Número de mortos",
                           "Média de mortes por milhão (A)",
                           "Mortes por milhão (B)", 
                           "Diferença entre A e B", "Matou ou salvou?", "Resultado"),
    options = list(bPaginate = TRUE)) %>%
  formatCurrency(c(3:6, 8),
  currency = "",
  interval = 3,
  mark = ".",
  digits = 0,
  dec.mark = getOption("OutDec"),
  before = TRUE) %>%
  formatStyle(columns = 1:8, fontSize = '120%')

```


### __5. Brasil em diferentes cenários.__
#### Diferentes conjuntos de países têm diferentes medias de mortos por milhão. Isto significa que tomado em continentes variados o mesmo país apresentará resultados diferentes. 
>### Se considerássemos o Brasil um país da...

```{r, echo=FALSE, message=FALSE, fig.height=4, fig.width=9}

obitos_por_covid_brasil %>% 
  datatable(filter = 'none', 
            caption = htmltools::tags$caption(
    style = 'caption-side: bottom; text-align: right;',
    'fonte:', htmltools::em('https://www.worldometers.info/coronavirus/#countries')),
              rownames = FALSE, class = 'cell-border stripe',
              colnames = c(""),
              options = list(bPaginate = F)) %>%
  formatStyle(columns = 1, fontSize = '140%')

```

>### __Conclusão:__ Em todos cenários o Brasil "matou por Covid", e muito. Não fez o dever de casa. Como um estudante negligente, repetirá de ano, de década.   